臺灣臺南地方法院民事裁定          100年度司家聲字第193號
聲  請  人  財政部國有財產局臺灣南區辦事處臺南分處
法定代理人  林秀娟
上列聲請人聲請對被繼承人邱四川酌定遺產管理人報酬事件，本
院裁定如下：
    主  文
聲請人得請求代為管理被繼承人邱四川遺產之報酬為新臺幣壹萬
伍仟元。
聲請費用新臺幣伍佰元由被繼承人邱四川之遺產負擔。
    理  由
一、本件聲請意旨略以：
    (一)聲請人經鈞院99年度司財管字第123號民事裁定選任為被
      繼承人之遺產管理人，雖經聲請人以其全體繼承人拋棄繼
      承顯遺債大於遺產而提出抗告，但經鈞院合議庭以99年度
      家抗字第152號民事裁定抗告駁回，而選任遺產管理人一
      事告確定。
    (二)按被繼承人邱四川所遺留坐落臺南市○○區○○街152巷
      38號建物，尚與其他繼承人共同繼承其父親邱清備所遺留
      土地，惟上開不動產資由債權人臺南市農會設定最高限額
      抵押權新臺幣(下同)600萬元，現因該債權人即抵押權人
      臺南市農會對被繼承人邱四川之債權無法實行而聲請強制
      執行，並由鈞院民事執行處100年度司執字第59594號給付
      借款強制執行事件處理中，而以被繼承人邱四川僅遺有上
      開不動產，別無其他遺產，聲請人對被繼承人邱四川之遺
      產管理報酬，只得聲明參與分配，否則無法受償，致有先
      行確定遺產管理報酬之必要，爰依法向法院提出聲請。
二、按遺產管理人得請求報酬，其數額由親屬會議按其勞力及與
    被繼承人之關係酌定之；親屬會議不能召開或召開有困難時
    ，依法應經親屬會議處理之事項，由有召集權人聲請法院處
    理之；親屬會議經召開而不為或不能決議時，亦同，民法第
    一千一百八十三條、第一千一百三十二條第二項分別定有明
    文。又聲請人聲請狀主張管理報酬，應依民法第1183條規定
    ，聲請法院酌定，並請優先分配，其請求標準，不得低於孳
    息收入部分10分之3及遺產現值百分之1，財政部訂頒之「代
    管無人承認繼承遺產作業要點」第14點第3項亦定有明文，
    而據以主張本件應按遺產總值1%核算，惟依前開作業要點所
    示，已明訂管理報酬應依民法第1183條規定聲請法院酌定，
    則法文既然明文應由法院酌定，則受指定之遺產管理人自無
    權自行訂定管理報酬標準，拘束法院，合先敘明。
三、經查：
    (一)本件被繼承人之繼承人有無不明，經本院選任聲請人為被
      繼承人之遺產管理人，故被繼承人無親屬會議可資酌定遺
      產管理人報酬等情，業經本院依職權調閱99年度司財管字
      第123號、99年度家抗字第152號卷宗，查核屬實，足堪認
      定。執此，聲請人聲請本院酌定其遺產管理報酬，自屬有
      據，應予准許。
    (二)關於本件遺產管理人報酬之酌定，本院參酌聲請人提出本
      院100年度司執字第59594號不動產估價報告書、土地、建
      物謄本，足知被繼承人與其餘繼承人公同共有(1/6)土地8
      筆，並遺有建物1棟，遺產內容尚稱單純。另考量本件遺
      產管理人所進行者為例行性職務，主要為處理一般不動產
      執行案件，職務內容尚非複雜。復斟酌被繼承人之遺產價
      值、聲請人專業能力、所需耗費之勞力程度，核定本件遺
      產管理人之報酬金額為15,000元（含已代墊費用，即郵資
      、閱卷影印費，公示催告裁判費、登報費），即屬適當。
      爰裁定如主文所示之金額。
四、依非訟事件法第157條，裁定如主文。
中    華    民    國   100    年    11    月    8     日
                  家事法庭      司法事務官  林可婷
以上正本係照原本作成。
如對本裁定抗告須於裁定送達後10日內向本院提出抗告狀。
中    華    民    國   100    年    11    月    8     日
                                書  記  官  郭春慧